【裁判字號】    95,矚訴,2
【裁判日期】    971231
【裁判案由】    貪污等
【裁判全文】
臺灣新竹地方法院刑事判決               95年度矚訴字第2號
公  訴  人  臺灣新竹地方法院檢察署檢察官
被      告  己○○
選任辯護人  羅秉成律師
            魏順華律師
            曾能煜律師
上列被告因貪污治罪條例等案件，經檢察官提起公訴（95年度偵
字第1959、2738、4109號），本院判決如下：
    主  文
己○○共同犯貪污治罪條例第十一條第一項之交付賄賂罪，處有
期徒刑壹年，減為有期徒刑陸月，褫奪公權壹年，緩刑貳年。
    事  實
一、緣，
（一）辛○○自新竹縣政府成立工務局後即擔任係新竹縣政府工
      務局建管課技士（辛○○於九十五年九月六日調任土木課
      技士），依九十二年四月版本之新竹縣政府分層負責明細
      表（下稱：分層負責明細表）之內容，係負責：(1)核定四
      層以下非供公眾使用建築物建造執照之核發及變更設計之
      核准；(2)核定免由建築師設計或二層以下以及其總樓地板
      面積在二百平方公尺以下、非供公眾使用建築物使用執照
      之核發及變更設計之核准；(3)擬辦除前述事項以外建造執
      照暨使用執照之核發及變更設計之核准；(4)各項建築執照
      退補案件之處理；(5)除前述事項以外，由課長、局長所交
      辦之事項。為依據法令服務於國家、地方自治團體所屬機
      關而具有法定職務權限之人。
（二）卯○○係設於新竹縣竹東鎮○○路○段56號一樓之京和建
      設股份有限公司（下稱京和建設公司）之負責人兼總經理
      ，及京瑞開發股份有限公司（下稱京瑞開發公司）總經理
      ，平日負責京和建設公司、京瑞開發公司土地的開發及建
      案的銷售（卯○○被訴部分因認罪，經公訴人向本院聲請
      認罪協商，另經本院以協商判決判處有期徒刑一年，減為
      有期徒刑六月，褫奪公權一年，緩刑二年）。
（三）庚○○係京和建設公司經理、京瑞開發公司負責人，實際
      負責京和建設公司與京瑞開發公司內、由卯○○所交辦的
      大小事項（庚○○被訴部分因認罪，經公訴人向本院聲請
      認罪協商，另經本院以協商判決判處有期徒刑一年，減為
      有期徒刑六月，褫奪公權一年，緩刑二年）。
（四）己○○係設於新竹縣竹東鎮○○路○段197 號二、三、四
      樓之己○○建築師事務所負責人及京和建設公司董事，除
      負責己○○建築師事務所建案之規劃設計外，亦負責京和
      建設公司所推出之建案的設計規劃，為壬○○之丈夫。
（五）壬○○係己○○之妻，平日負責協助己○○建築師事務所
      所承接建案之各項執照的跑照業務（壬○○被訴部分因認
      罪，經公訴人向本院聲請認罪協商，另經本院以協商判決
      判處有期徒刑一年，減為有期徒刑六月，褫奪公權一年，
      緩刑二年）。
二、京瑞開發公司為「悅榕案」申請使用執照行賄部分─
（一）京和建設公司的關係企業京瑞開發公司曾於九十四年間，
      在新竹縣竹東鎮○○路○段106 號址處，推出含透天厝及
      大樓型住宅共計七十戶之「悅榕」建案（下稱「悅榕案」
      ），該建案由己○○建築師事務所負責設計規劃，壬○○
      因係建築師己○○之妻，遂負責「悅榕案」全案的相關跑
      照事宜，惟「悅榕案」的建築工地在施工期間為了配合部
      分客戶要求變更設計（例如增開窗戶等）或因京瑞開發公
      司為了方便在「悅榕案」領得使用執照後在工地加蓋違章
      建築（俗稱二次施工，例如為了在社區增加中庭花園等建
      設而事先預留鋼筋），並未按圖施工，迄九十四年十一月
      間壬○○準備要為「悅榕案」申請使用執照而親至工地現
      場拍攝竣工照片，但因「悅榕案」尚有很多沒有改進的地
      方，例如：違法設水塔、草坪未舖設、現場髒亂、鐵捲門
      未裝、鋼筋沒有切除、客戶要求增開的窗戶沒有封起來等
      等，完全無法在短期改善而達到審查時所要求應具備的「
      基地環境整理完竣」狀態，依法將不能通過會勘、無法順
      利取得使用執照，卯○○、庚○○、己○○、壬○○等四
      人為求儘快交屋以使得「悅榕案」的客戶得以在九十五年
      初的農曆年前順利入厝，遂基於行賄負責「悅榕案」使用
      執照之建管課承辦人的單一犯意聯絡與行為分擔，先由卯
      ○○、庚○○、己○○、壬○○等四人與承包「悅榕案」
      的營造廠商東聯營造公司（下稱東聯營造）負責人蔡玉安
      （蔡玉安涉犯部分，應由檢察官另行依法偵處）商議，在
      「悅榕案」準備申請使用執照之際，共商以提出合成照片
      於申請資料內之方式取代依房屋使用執照申請作業程序所
      規定申請時應檢附之「悅榕案」工地現場實際竣工照片，
      並買通承辦人員使其「睜一隻眼、閉一隻眼」，以求順利
      通過使用執照的會勘，經上開五人同意後，由負責就「悅
      榕案」跑照的壬○○出面於九十四年十一月三十日前之某
      日〈起訴書誤載為：「九十四年十二月底（九十四年十二
      月二十八日以後）」〉，以每張合成照片二千四百元，共
      計二十張，合計四萬八千元之價格，委請在業界製作合成
      照片口碑不錯之未○○以電腦合成的方式變造「悅榕案」
      工地現場照片，即由未○○先至「悅榕案」工地現場拍攝
      照片，蔡玉安則指示現場工地主任配合照相並告知未○○
      須拍攝那些位置的照片（按：依上開作業程序之規定，竣
      工照片須具有建築物之：正面、背面、側面、空地、屋突
      、扶手、防火間隔、私設道路、排水溝、迴車道等處）以
      供審查，未○○拍照後再依據壬○○指示應該呈現的「悅
      榕案」現場狀況，以自己所蒐集的各種場景照片，將原先
      所拍攝的「悅榕案」真正現場照片予以加工、變造後，以
      電子郵件附加檔案的方式傳送至壬○○之電子信箱，壬○○依規定列印出三套合成照片後，即以此變造後之電腦合
      成照片作為「悅榕案」申請使用執照時附在申請文件內充
      作縣政府建管課所要求檢具之「建築物竣工照片」（起訴
      書誤載此部分之事實，認為合成照片是壬○○於九十四年
      十二月二十八日後某日所補送之文件，應予更正）。
（二）待壬○○將合成照片備妥後，卯○○、庚○○、己○○、
      壬○○及蔡玉安等五人，遂基於行賄建管課承辦人以使「
      悅榕案」使用執照之審查順利過關的單一犯意聯絡與行為
      分擔：
  １、先由壬○○於九十四年十一月三十日向新竹縣政府建管課
      掛號申請使用執照，並於掛件後一、二天內、建管課將「
      悅榕案」分配予技士辛○○承辦後之某日（即九十四年十
      一月三十日後至同年十二月十四日前間之某日），由壬○○以內裝有現金二萬元的信封袋一個、以「要補件」之名
      義、親自到建管課辦公室內、辛○○的辦公桌前，趁機把
      上開信封夾在「悅榕案」的卷宗內，再當面向辛○○表示
      「我已經補件了」之話語暗示承辦人辛○○，用以行賄辛○○，以求「悅榕案」能順利取得使用執照。
  ２、辛○○為「悅榕案」在申請使用執照時建管課的承辦人員
      ，其職務上自應遵守上開房屋使用執照申請作業程序之規
      定依法就申請使用執照案予以核發或駁回申請，且其明知
      若以「悅榕案」之上開未按圖施工的工地現場狀況發給使
      用執照，顯然就是違背其職務之行為，竟仍收受壬○○代
      表京和建設公司、東聯營造蔡玉安、己○○、壬○○等所
      共同致贈之上開現金二萬元，惟辛○○認為以「悅榕案」
      共七十戶的規模大小，壬○○只給二萬元實在過低、不符
      行情，遂於九十四年十二月十四日上午至「悅榕案」工地
      現場會勘時，向在旁的壬○○表示：工地現場有些地方還
      很髒、沒有清掃乾淨為由，認為尚無法立即核發「悅榕案
      」使用執照，並將「悅榕案」之使用執照申請退件。
  ３、壬○○得知並了解辛○○在挑毛病後，立即轉知己○○上
      情，並向己○○抱怨自己早就認為辛○○會嫌錢太少，但
      京和建設公司太小氣、聽不進去，要求己○○再向卯○○
      、庚○○二人反應，經己○○與卯○○、庚○○多次電話
      聯絡確認後，卯○○、庚○○二人始同意以總金額十萬元
      之價碼作為「悅榕案」使用執照的全部行賄費用，務必要
      取得使用執照；卯○○、庚○○、己○○、壬○○、蔡玉
      安等五人為使「悅榕案」之使用執照能儘速核發不要再橫
      生枝節，壬○○遂接續前開行賄承辦人員之犯意，以同上
      （一）１之方法，另加碼準備一個內有現金五萬元的信封
      袋，於再次掛件後之九十四年十二月二十六日前某日，二
      度至建管課辦公室，趁機把上開信封夾在「悅榕案」的卷
      宗內，再當面向辛○○表示「我已經補件了」之方式暗示
      、行賄承辦人辛○○，辛○○明知若以「悅榕案」之現狀
      發給使用執照，顯然是違背其職務之行為，竟仍接續在收
      受壬○○代表京和建設公司、東聯營造與己○○建築師事
      務所共同致贈之上開現金五萬元，並隨即安排於同年月二
      十八日，再度前往「悅榕案」建築工地進行會勘。
  ４、然，辛○○在此次會勘後之當天（即九十四年十二月二十
      八日）下午壬○○至建管課辦公室見辛○○時，辛○○竟
      又以「悅榕案」未設防空避難室及進入停車場之坡道與道
      路地面間的落差過大等事由，再度要求壬○○回去研究何
      以未設防空避難室及要求再修飾停車空間，壬○○聞訊後
      立即在同日下午二時四十九分先致電予己○○問其「阿球
      （按：指辛○○）說怎麼不用防空避難室？」，惟依建築
      技術規則適用在新竹縣竹東地區是不用設防空避難室，己○○聽到壬○○轉述辛○○就「悅榕案」的質疑時甚為驚
      訝，頻詢問壬○○，辛○○還有指正其他的缺失嗎？壬○○要己○○先處理防空避難室的問題後，己○○立即撥打
      辛○○使用的0000000000號行動電話，向其搬出法令依據
      說明並表示案子在建築師公會審查時都沒有被要求要設防
      空避難室，所以「悅榕案」是不用設防空避難室等語後，
      辛○○始表示會再研究（此部分原起訴書所記載之部分犯
      罪事實已被事後公訴人所提出之補充理由書六更正）。
  ５、壬○○因擔心「悅榕案」的使用執照問題，隨即又於同日
      下午三時三十四分再次致電己○○，電話中己○○即告知
      壬○○「是辛○○在嫌錢少啦，防空避難室在建築技術規
      則的書本上都有寫，況且當初建築執照都已經由建築師公
      會審查通過，我又沒有變更設計，怎麼會到申請使用執照
      的階段才在講建築執照時的問題呢？辛○○是在裝傻」等
      語，壬○○亦向己○○表示辛○○除了防空避難室外，其
      實還叫她回去把停車空間修飾一下，己○○聞後甚感驚訝
      ，質以要如何修？壬○○始告以修照片就可以，我會回去
      把照片修好等語。
（三）辛○○因接續收受壬○○所交付之上開二萬、五萬元，共
      計七萬元之賄款後，明知：
  １、本件「悅榕案」使用執照申請案所附之建築物竣工相片所
      顯示之景象與其實際到現場看到「悅榕案」的建築工地現
      場情況有諸多不符，包括有下列明顯、一望即知的情形：
┌─┬────────────┬─────────────┐
│  │建築物竣工相片內容      │實際現場的情形            │
├─┼────────────┼─────────────┤
│1 │A 棟正向立面，顯示：    │A 棟正向立面：            │
│  │一樓大門已裝設鐵捲門。  │一樓大門並未裝設鐵捲門。  │
├─┼────────────┼─────────────┤
│2 │B 棟左向立面，顯示：    │B 棟左向立面：            │
│  │(1)鷹架已拆除；          │(1)鷹架尚未拆除；          │
│  │(2)屋頂未裝設不鏽鋼水塔；│(2)屋頂已裝設不鏽鋼水塔；  │
│  │(3)室外地面已綠化；      │(3)室外地面未綠化；        │
│  │(4)一樓窗孔已裝設玻璃窗。│(4)一樓窗孔未裝設玻璃窗。  │
├─┼────────────┼─────────────┤
│3 │B 棟正向立面，顯示：    │B 棟正向立面：            │
│  │(1)屋頂未裝設不鏽鋼水塔；│(1)屋頂已裝設不鏽鋼水塔；  │
│  │(2)一樓大門已裝設鐵捲門；│(2)一樓大門未裝設鐵捲門；  │
│  │(3)室外地面已鋪水泥且與室│(3)室外地面無鋪面且與室內一│
│  │  內一樓板無高程落差；  │  樓板有高程落差（將造成車│
│  │                        │  輛無法駛入室內停車空間）│
│  │                        │  ；                      │
│  │(4)一樓外牆已水泥粉刷；  │(4)一樓外牆未水泥粉刷；    │
│  │(5)室外地面已綠化；      │(5)室外地面未綠化；        │
│  │(6)二樓右側外牆轉角處窗孔│(6)二樓右側外牆轉角處窗孔未│
│  │  已裝欄杆；            │  裝欄杆；                │
│  │(7)基地環境已整理完竣。  │(7)基地環境未整理完竣。    │
├─┼────────────┼─────────────┤
│4 │C 棟左向立面，顯示：    │C 棟左向立面：            │
│  │(1)屋頂未裝設不鏽鋼水塔；│(1)屋頂已裝設不鏽鋼水塔；  │
│  │(2)一樓已裝設落地玻璃門；│(2)一樓未裝設落地玻璃門；  │
│  │(3)一樓外牆已貼磁磚；    │(3)一樓外牆未貼磁磚；      │
│  │(4)室外地面已綠化；      │(4)室外地面未綠化；        │
│  │(5)二樓外牆右側開有中型窗│(5)二樓外牆右側開有大型窗孔│
│  │  孔；                  │  ；                      │
│  │(6)一樓外牆中間未開門孔。│(6)一樓外牆中間已開門孔。  │
├─┼────────────┼─────────────┤
│5 │C 棟正向立面，顯示：    │C 棟正向立面：            │
│  │(1)一樓大門已裝設鐵捲門；│(1)一樓大門未裝設鐵捲門；  │
│  │(2)室外地面已鋪水泥且與室│(2)室外地面無鋪面且與室內一│
│  │  內一樓樓板無高程落差；│  樓樓板有高程落差（將造成│
│  │                        │  車輛無法駛入室內停車空間│
│  │                        │  ）；                    │
│  │(3)二樓樓板處無預留鋼筋凸│(3)二樓樓板處有預留鋼筋凸出│
│  │  出於外牆；            │  於外牆；                │
│  │(4)基地環境已整理完竣。  │(4)基地環境未整理完竣。    │
├─┼────────────┼─────────────┤
│6 │D 棟正向立面，顯示：    │D 棟正向立面：            │
│  │(1)一樓大門已裝設鐵捲門；│(1)一樓大門未裝設鐵捲門；  │
│  │(2)室外地面已鋪水泥且與室│(2)室外地面無鋪面且與室內一│
│  │  內一樓樓板無高程落差；│  樓樓板有高程落差（將造成│
│  │                        │  車輛無法駛入室內停車空間│
│  │                        │  ）；                    │
│  │(3)一樓外牆已水泥粉刷；  │(3)一樓外牆未水泥粉刷；    │
│  │(4)一樓窗戶已裝玻璃；    │(4)一樓窗戶僅有窗框，並未裝│
│  │                        │  玻璃；                  │
│  │(5)室外地面有綠化；      │(5)室外地面未綠化；        │
│  │(6)右側戶之二樓窗框與二、│(6)右側戶之二樓窗框與二、三│
│  │  三、四樓之欄杆已裝設；│  、四樓欄杆未裝設；      │
│  │(7)基地環境已整理完竣。  │(7)基地環境未整理完竣。    │
├─┼────────────┼─────────────┤
│7 │D 棟右向立面，顯示：    │D 棟右向立面：            │
│  │(1)屋頂未裝設不鏽鋼水塔；│(1)屋頂已裝設不鏽鋼水塔；  │
│  │(2)一樓窗戶已裝玻璃；    │(2)一樓窗戶僅有窗框，並未裝│
│  │                        │  玻璃；                  │
│  │(3)外牆共有19個窗孔；    │(3)外牆共有30個窗孔；      │
│  │(4)屋頂右側女兒牆無開口且│(4)屋頂右側女兒牆有開口且裝│
│  │  未設欄杆。            │  設欄杆。                │
└─┴────────────┴─────────────┘
  ２、壬○○在「悅榕案」使用執照申請資料中所附的建築物竣
      工照片中，就停車位部分，有未依房屋使用執照申請處理
      時應注意事項中第點所規定之油漆劃線、編號及地面需
      舖設水泥之規定，卷宗內所附照片中顯示的停車位景象與
      資料中另附之竣工圖亦有下列不符之處：
┌─┬────────────┬─────────────┐
│  │建築物竣工照片所顯示之  │申請案所附竣工圖內就停車位│
│  │停車位景象              │所呈現之圖面              │
├─┼────────────┼─────────────┤
│1 │(1)5 號停車位之相片僅有一│(1)圖號A2-1名「壹層平面圖」│
│  │  張；                  │  顯示C6與C7兩戶各有一個 5│
│  │                        │  號停車位，理應有二張5 號│
│  │                        │  停車位之竣工相片。      │
│  │(2)該附具之竣工相片顯示該│(2)對照上開平面圖，應屬C6戶│
│  │  停車位旁之牆壁有柱子突│  之5號停車位，而C7戶之5號│
│  │  出於壁面。            │  停車位則未附具竣工相片 (│
│  │                        │  依前述平面圖之設計，C7戶│
│  │                        │  停車位旁之牆壁係全平面，│
│  │                        │  無柱子突出於壁面之情形）│
│  │                        │  。                      │
├─┼────────────┼─────────────┤
│2 │6 號停車位，顯示：      │圖號A2-1圖名「壹層平面圖」│
│  │                        │所示C8戶之6 號停車位：    │
│  │(1)該停車位旁之牆壁有柱子│(1)C8戶停車位旁之牆壁應為全│
│  │  突出於壁面；          │  平面，無柱子突出於壁面之│
│  │                        │  情形；                  │
│  │(2)且設置在房屋左側（人由│(2)且該停車位應設置在房屋右│
│  │  室內向外看之左側）。  │  側。                    │
├─┼────────────┼─────────────┤
│3 │13號及14號停車位照片相較│即實際上竣工圖有畫13號停車│
│  │後，顯示該兩張相片係攝自│位，但所附之照片並無真正13│
│  │同一位置：              │號停車位之照片。          │
│  │(1)具有相同車位線之暈染痕│                          │
│  │  跡；                  │                          │
│  │(2)相同型態之木塊與深色廢│                          │
│  │  棄物留置現場；        │                          │
│  │(3)牆面開關、插座、配線箱│                          │
│  │  與柱位之相對位置皆相同│                          │
│  │  ；                    │                          │
│  │(4)該停車位13之相片中有數│                          │
│  │  字「14」經塗抹，再於其│                          │
│  │  旁另寫數字「13」之情形│                          │
│  │  。                    │                          │
├─┼────────────┼─────────────┤
│4 │14號停車位，顯示：      │圖號A2-1圖名「壹層平面圖」│
│  │                        │所示C16戶之14號停車位：   │
│  │該停車位旁之柱子兩側皆有│該柱子鄰近大門側不應有牆壁│
│  │牆壁存在。              │存在。                    │
├─┼────────────┼─────────────┤
│5 │15號停車位，顯示：      │圖號A2-1圖名「壹層平面圖」│
│  │                        │所示C16戶之15號停車位：   │
│  │該停車位之一側有牆壁存在│該停車位係斜向設置，其兩側│
│  │。                      │均不應有牆壁存在。        │
├─┼────────────┼─────────────┤
│6 │17、18、19號停車位，所附│即實際上竣工圖有畫18、19號│
│  │之三張相片均係攝自同一位│二個停車位，但所附之照片並│
│  │置：                    │無真正18及19號停車位之照片│
│  │(1)皆顯示有相同車位線及地│。                        │
│  │  面之暈染痕跡；        │                          │
│  │(2)18號停車位之相片景象有│                          │
│  │  數字「17」經塗抹，再於│                          │
│  │  其右上方另寫數字「18」│                          │
│  │  之情形；              │                          │
│  │(3)19號停車位之相片中，數│                          │
│  │  字「9」部分，有左右倒 │                          │
│  │  置之情形。            │                          │
├─┼────────────┼─────────────┤
│7 │21號停車位，顯示：      │圖號A2-1圖名「壹層平面圖」│
│  │                        │所示D1戶之21號停車位：    │
│  │該停車位之左下方有一牆角│該處係大門出入口，不應有牆│
│  │存在。                  │角存在。                  │
├─┼────────────┼─────────────┤
│8 │22號停車位，顯示：      │圖號A2-1圖名「壹層平面圖」│
│  │該停車位之左上方無牆面存│所示D2戶之22號停車位：    │
│  │在。                    │該處應有牆面存在。        │
├─┼────────────┼─────────────┤
│9 │23號停車位，顯示：      │圖號A2-1圖名「壹層平面圖」│
│  │該停車位之底端無牆面存在│所示D3戶之23號停車位：    │
│  │。                      │該處應有牆面存在。        │
├─┼────────────┼─────────────┤
│10│(1)竣工相片附有 9、29、30│(1)圖號A2-1圖名「壹層平面圖│
│  │  號停車位之相片；      │  」中，並無 9、29、30號三│
│  │(2)「悅榕案」之第二次變更│  個停車位之設置。        │
│  │  建造執照及使用執照申請│(2)該竣工圖內總共僅設有28個│
│  │  書內載明之室內停車空間│  停車位（或稱停車空間）。│
│  │  30輛。                │                          │
└─┴────────────┴─────────────┘
  ４、辛○○竟因已收受上開賄款，明知「悅榕案」仍有上開諸
      多缺失，所附具之文件及前揭工地現場狀況，並不符合上
      開法令規定，依法應通知其修改後，再報請查驗，不應直
      接核發使用執照，惟辛○○因已收受壬○○交付共七萬元
      之金錢，又受到己○○方面一再催促，亦了解「悅榕案」
      大概只能向申請人方面拿到七萬元，竟不顧前述之法令規
      定，於九十四年十二月三十日違背其職務上處理使用執照
      申請案應遵守之建築法第七十條第一項、新竹縣建築管理
      自治條例第十四條、第二十七條第一項、第二十八條及新
      竹縣政府之房屋使用執照申請作業程序之規定，違法在「
      使用執照審查表」上之「審查項目」欄內之「2.竣工相片
      是否齊全」、「5.建築物竣工勘驗是否合格」、「9.基地
      環境是否整理完竣」等項目之審查結果欄內均圈註「Ｏ」
      ，表示通過審查，最後在於「綜合審查意見」欄內批註：
      【擬：本案經核尚符規定，准予發照。】等與事實不符之
      審查結果及意見；復同時另簽擬：「貴公司申請核發坐落
      竹東鎮○○段竹東小段3-2 地號等二筆土地建築物使用執
      照乙案，經核尚無不符，准予發照，請於文到三日後攜帶
      印章來府工務局領取使用執照，復請查照」之函（稿），
      連同前揭「使用執照審查表」，一併逐級陳由建管課課長
      丑○○、技正劉昌運、工務局局長乙○○分別核稿、決行
      。丑○○、劉昌運與乙○○三人因均未曾實際到「悅榕」
      案現場勘查過，即相信辛○○已克盡其職責，遂依據辛○○所呈上之書面資料，分別核章，最後乙○○並於九十五
      年一月二日核章決行，准予核發「悅榕案」新竹縣政府（
      095）府使字第00001號使用執照。
三、案經法務部調查局新竹縣調查站移送臺灣新竹地方法院檢察
    署檢察官偵查起訴。
    理  由
壹、程序上之證據能力部分─
    按被告以外之人於審判外之陳述，雖不符刑事訴訟法第一百
    五十九條之一至一百五十九條之四之規定，而經當事人於審
    判程序同意作為證據，法院審酌該言詞陳述或書面陳述作成
    時之情況，認為適當者，亦得為證據。當事人、代理人或辯
    護人於法院調查證據時，知有第一百五十九條第一項不得為
    證據之情形，而未於言詞辯論終結前聲明異議者，視為有前
    項之同意，刑事訴訟法第一百五十九條之五定有明文。本件
    公訴人於起訴書及補充理由書中所提出之證據與被告己○○
    及其辯護人所提出之證據，被告己○○及其辯護人與公訴人
    均同意作為證據，且經本院調查、審理後，認均無何不適當
    之情況，故均應有證據能力。
貳、實體部分：
一、認定事實所憑之證據及認定之理由：
（一）本院認定京瑞開發公司為「悅榕案」申請使用執照時確實
      有透過被告壬○○交付承辦人即被告辛○○二次共七萬元
      賄款之事實，有下列證據為憑─
  １、被告己○○，於調查站及檢察官偵訊時（見偵查卷第22
      至23頁、26至33頁、第83至86頁）、本院於受理檢察官聲
      請羈押而訊問時（見本院95年度聲羈字第33號卷第28頁）
      及本院審理時（見本院卷第31頁正、反面）之自白，證
      明：
    (一)「悅榕案」的工地現場在證人壬○○向建管課申請使用執
      照時，仍是非常地髒亂，且東聯營造實施的施工現場也有
      很多地方未按圖施工，如果以這種工地現場狀況應該絕對
      不能通過會勘，所以證人己○○主張不用再改圖、或者在
      施工現場做什麼配合動作，應該在一開始就直接丟十萬元
      給被告辛○○，要求被告辛○○一星期就發照，並有將此
      想法告訴卯○○、庚○○。
    (二)證人壬○○在與證人卯○○、庚○○及東聯營造的蔡玉安
      討論後，大家確實都同意以變造的「悅榕案」工地現場照
      片申請使用執照。
    (三)證人壬○○與己○○在知道「悅榕案」有上開【事實二】
      所載的問題，又依據二人過去跑照的經驗而認為承辦人被
      告辛○○可以用錢來打通關時，就曾經向京瑞開發公司建
      議「悅榕案」要送錢且不可以送太少，因為被告辛○○不
      是那麼好打發的人，但是由於京和建設公司一開始不想付
      太多，所以才會在申請後由證人壬○○先墊款、致贈二萬
      元給被告辛○○，惟九十四年十二月十四日「悅榕案」第
      一次進行會勘後，被告辛○○果然在挑毛病，證人壬○○
      就趕緊通知己○○請其向京瑞開發公司反應，之後得到京
      瑞開發公司允諾加碼至十萬元後，證人壬○○才會再送五
      萬元給被告辛○○，但還是被另找麻煩，證人己○○曾自
      己出面處理被告辛○○所質疑的防空避難室等問題。
    (四)證人壬○○在九十四年十二月二十八日被被告辛○○要求
      要修飾一下「悅榕案」的停車空間時，證人壬○○即在電
      話中告訴己○○此事，並表示要回去修照片，當晚證人己○○也在看到太太壬○○在電腦上程式修改車道線，並列
      印新的停車位車道照片以準備去建管課更換照片，佐證：
      被告辛○○至少知道「悅榕案」現場的停車坡道是有問題
      的。
    (五)就「悅榕案」的使用執照問題，證人壬○○分二次、一共
      獲得京瑞開發公司允諾支付十萬元（各五萬、五萬元），
      壬○○亦有事後立即告知己○○有分二次各二萬元、五萬
      元給付予被告辛○○，事後證人壬○○也均有向京瑞開發
      公司領得共十萬元的款項。
    (六)「悅榕案」最後經由被告辛○○批示會勘通過，准許核發
      使用執照時，其實「悅榕案」的工地現場仍呈現如上開【
      事實二】所示之狀況，且私設通路、停車位等部分均尚未
      依圖施作。
  ２、證人即另被告壬○○，於調查站及檢察官偵訊時（見偵查
      卷第128至132頁反面、151至162頁及166 頁，偵查卷
      第179 頁）、本院於受理檢察官聲請羈押而訊問時（見本
      院95年度聲羈字第33號卷第35至38頁）及本院審理時之證
      述（見本案之本院卷第20頁反面至35頁正面、250 頁背
      面至264 頁正面），與在本院行認罪協商程序時於法官前
      之供述（見本院卷第6頁、21頁至24頁），證明：
    (一)「悅榕案」的工地現場在九十四年十一月底證人壬○○準
      備向建管課申請使用執照時，還有很多沒有改進的地方，
      例如違法設水塔、草坪未舖設、現場髒亂、鐵捲門未裝、
      鋼筋沒有切除、客戶要求增開的窗戶沒有封起來等等，完
      全無法在短期改善而達到審查時所要求應具備的「基地環
      境整理完竣」狀態，即使到同年十二月底取得使用執照時
      ，現場環境雖已整理得差不多，但確實也還有很多地方未
      按圖施工，如果以這種工地現場狀況來申請使用執照，證
      人壬○○心知應該絕對不能通過會勘。
    (二)證人壬○○在與證人即京瑞開發公司的卯○○、庚○○及
      東聯營造的蔡玉安討論後，確曾找上證人未○○，請其依
      專業就「悅榕案」的工地現場重新拍照後予以變造、修飾
      ，以符合申請使用執照時供建管課審查之標準，並以一張
      合成照片二千四百元、變造二十張、共計四萬八千元之價
      格支付予證人未○○；費用則於九十五年一月二十七日之
      事後，由證人壬○○指示己○○建築師事務所的員工魏淑
      芬，請魏淑芬先以所收到的五萬元支付予未○○，多餘的
      二千元待下次「張世光」案請其再次製作照片時再扣回來
      ；證人壬○○並以電話聯繫未○○告知將存入一張五萬元
      的支票至其帳戶內，至於多付的二千元則在下次委託個案
      時再予扣除之事實。
    (三)證人壬○○在知道「悅榕案」有上開事實所列載的問題，
      又依自己過去跑照的經驗認為承辦人即被告辛○○可以用
      錢來打通關時，就曾經向京瑞開發公司建議「悅榕案」要
      送錢且不可以送太少，因為被告辛○○不是那麼好打發的
      人，但是由於京和建設公司一開始不想付太多、錢又遲遲
      未交給證人壬○○，所以才會在申請資料掛件後由證人壬○○先墊款、致贈二萬元給被告辛○○；惟九十四年十二
      月十四日「悅榕案」第一次進行會勘後，被告辛○○果然
      開始挑毛病，證人壬○○知道被告辛○○是在嫌二萬元太
      少，就趕緊通知先生己○○請其向京瑞開發公司反應，之
      後得到京瑞開發公司允諾加碼後才會再送五萬元給被告辛○○，但還是被被告辛○○另找麻煩。
    (四)「悅榕案」申請使用執照卷宗所需要檢附的停車位照片，
      是證人壬○○親自去現場拍攝，因為拍攝時發現有些車位
      上還很髒亂、或者有堆置水泥等工材，無法立即清理乾淨
      供拍攝符合標準的停車位照片，這些有問題的車位就由現
      場工地的工人負責在旁協助，由壬○○先將沒有問題的停
      車位依其編號照好相片後，工人就把原本沒有問題、已照
      好車位號碼的停車位號碼更改成暫時無法拍攝、有問題的
      停車位號碼，再讓證人壬○○照，所提出的停車位照片才
      會有「9」寫成「P」等如【事實二（三）２】列表中所呈
      現之各項不符現狀的情形。
    (五)證人壬○○在九十四年十二月二十八日被告辛○○再次至
      「悅榕案」現場會勘並指出要其修飾一下停車空間後，證
      人壬○○連夜在電腦上以「PHOTOSHOP 」程式修改進入停
      車場的車道線，使得入口的高低落差看起來較平緩後，重
      新列印新的停車場車道照片並提出至建管課更換照片（即
      使用執照卷第190 頁之車道照片），是以，被告辛○○應
      至少知道「悅榕案」現場的停車坡道是有問題的。
    (六)就「悅榕案」的使用執照問題，證人壬○○分二次、一共
      獲得京瑞開發公司允諾十萬元（各五萬、五萬元），並分
      二次各二萬元、五萬元給付予被告辛○○，事後證人壬○○也均有分別向京瑞開發公司請領到上開款項。
    (七)「悅榕案」最後經由被告辛○○批示會勘通過，准許發使
      用執照時，其實「悅榕案」的工地現場仍呈現如上開【事
      實二】所示之不應准許的狀況。
  ３、證人即另被告卯○○，於調查站及檢察官偵訊時（見偵查
      卷第107至108頁反面、121至123頁）、本院於受理檢察
      官聲請羈押而訊問時（見本院95年度聲羈字第33號卷第34
      頁），與在本院行認罪協商程序時於法官前之供述（見本
      院卷第33頁反面至34頁正面、41頁反面至42頁），證明
      ：
    (一)證人己○○在申請「悅榕案」的使用執照時，有告訴卯○○要塞十萬元給被告辛○○，要讓被告辛○○睜一隻眼閉
      一隻眼，因為當時「悅榕案」的狀況與圖面不符，己○○
      並表示塞十萬元以後要被告辛○○在一星期內把使用執照
      簽下來，這點卯○○在當時確實有同意，且這十萬元是己○○方面先墊錢、京瑞開發公司後來才支付的等語。
    (二)原本東聯營造有答應就「悅榕案」要付給己○○建築師事
      務所三十五萬元的跑照費用，己○○表示要塞十萬元，後
      來才知道是原本預計的跑照費外要再撥十萬元，所以庚○○在接到壬○○催討十萬元時感到很驚訝，才會找卯○○
      和己○○討論金額，但京瑞開發公司最後還是同意再付十
      萬元。
    小結：京瑞開發公司的實際負責人卯○○、庚○○最後終究
          都有同意再撥十萬元的跑照費用，而且卯○○、庚○○也都清楚知道這十萬元的用途就是要用來行賄承辦
          人員即被告辛○○。
  ４、證人即另被告庚○○，於調查站及檢察官偵訊時（見偵查
      卷第178至181頁及197 頁）、本院於受理檢察官聲請羈
      押而訊問時（見本院95年度聲羈字第33號卷第31頁），與
      在本院行認罪協商程序時於法官前之供述（見本院卷第
      33頁反面至34頁正面、41頁反面至42頁），證明：
    (一)己○○在申請「悅榕案」的使用執照時，有告訴證人庚○○和卯○○要塞十萬元給被告辛○○，要讓被告辛○○睜
      一隻眼閉一隻眼，因為當時「悅榕案」的狀況與圖面不符
      ，依證人庚○○過去和己○○建築師事務所合作的經驗，
      不曾有這樣送錢的狀況。
    (二)原本東聯營造有答應就「悅榕案」要付己○○建築師事務
      所三十五萬元的跑照費用，當己○○告知要塞十萬元時，
      庚○○以為是從這三十五萬元中撥款，後來庚○○接到壬○○索十萬元的電話時很驚訝，才去找卯○○、己○○討
      論，後來才知道是另外再撥十萬元，但京瑞開發公司最後
      還是同意了。
    小結：雖然證人庚○○曾就給付給被告辛○○的行賄費用在
          金額上有意見，但卯○○與庚○○最後終究有同意再
          撥十萬元，而且卯○○、庚○○也都清楚知道這十萬
          元的用途就是要用來行賄承辦人員即被告辛○○。
  ５、證人未○○，於偵查中在調查站及檢察官訊問時、本院審
      理時（見偵查卷第199至201頁、233至237頁、本院卷
      第237頁反面至244頁反面）之具結證述，證明：
    (一)證人未○○確實有在受到證人壬○○委託後，至「悅榕案
      」的工地現場、依現場工地主任指示須拍攝何處的工地現
      場照片後，再以「PHOTOSHOP 」之電腦軟體程式將其另行
      在各地蒐集的場景照片當作素材而剪下、複製、貼上包括
      鐵捲門、水塔、水泥牆面、窗孔、草皮等景象，並清除工
      地道路上的髒東西等物後，據以變造「悅榕案」的工地現
      場照片，並於變造完成後再以電子郵件傳送給證人壬○○
      。
    (二)證人未○○本身的專業是修改照片，對於建築法規則是完
      全不了解，處理「悅榕案」的現場照片都是依證人壬○○
      及現場工地主任等人的指示。
    (三)證人未○○以一張合成照片二千四百元的價格向證人壬○○收取共四萬八千元，證人壬○○事後係以五萬元的支票
      存至證人未○○在新竹國際商業銀行的帳戶並兌現，多出
      的二千元則講好用以抵銷證人壬○○的日後消費款，該筆
      五萬元亦於九十五年二月六日兌現。
  ６、被告辛○○於偵查中及本院審理時之供述，證明：
    (一)「悅榕案」之使用執照申請案係由其承辦之業務，該案係
      己○○建築師事務所設計、壬○○負責跑照與其接洽。
    (二)其曾就「悅榕案」使用執照申請案去過「悅榕案」的工地
      現場勘查，且曾與己○○為下開通訊監察譯文之對話。
    (三)其於審查「悅榕案」使用執照申請案後，認符合條件予以
      核發。
  ７、從證人未○○住處搜索所得之隨身碟一個（扣押物品清單
      (一)、扣押物編號02）所列印出、未○○至「悅榕案」現場
      拍攝的原始照片共11張（扣押物品清單(一)、扣押物編號03
      、04），竟與「悅榕案」申請使用執照卷宗（95保管字第
      1457號扣押物品清單〈下稱：扣押物品清單(二)〉、編號第
      1 箱內之扣押物編號12）內壬○○所檢附的竣工照片內容
      完全相同（見本院影印之95府使字第0001號使用執照卷第
      190至200頁，按：95府使字第0001號使用執照卷原本有經
      公訴人扣案，本院除因卷內藍圖過大無法影印外，另行彩
      色影印製作一宗影本並編上頁數），證明：「悅榕案」所
      提出使用執照申請的竣工相片確實是使用證人未○○所製
      作的合成照片之事實。
  ８、在己○○建築師事務所扣得、留存之「悅榕案」現場工地
      與修改後之照片（扣押物品清單(一)、扣押物編號14），證
      明：確實有前述【事實丙】所表列之差異處（此部分業經
      公訴人詳細整理後，以補充理由書六（附於本院卷第02
      至72頁，其中所附證十四至證二十〈即本院卷第47至53
      頁上、下方之翻拍照片〉均有各自對照的實際現場與變造
      後之相片共十四組可參），申請使用執照卷宗內上開照片
      中的建築物經相較後均明顯可看出造假之嫌疑甚深，據被
      告辛○○自承自己曾經親赴「悅榕案」現場會勘三次，以
      一位曾經親自到過現場的人再看到卷宗內所附之變造後的
      照片，若其仍堅稱看不出二者有何不同即看不出照片是被
      動過手腳的，顯係強詞奪理，益可佐證被告辛○○所辯顯
      屬無稽，被告己○○及壬○○二人之供詞反較為可信。
  ９、證人未○○之上開新竹國際商業銀行（現已改制為渣打商
      業銀行）帳號00000000000 號、戶名：未○○之存摺影本
      一份在卷可憑，證明：未○○的上開帳戶確實在九十五年
      二月六日有經由票據交換而收到證人壬○○指示魏淑芬所
      存入之五萬元。
  １０、【事實二】所表列之停車位實際與使用執照卷內照片、竣
      工圖互相對照後之差異處，有經公訴人詳細整理後，提出
      補充理由書六一份（附於本院卷第02至72頁，其中所附
      證二一至證三十〈即本院卷第54至64頁上、下方之翻拍
      照片〉及使用執照卷影本第201至214頁之二十八張停車位
      照片，證明：被告辛○○的確有縱容、濫發「悅榕案」使
      用執照之情形。
  、通訊監察譯文：
    (一)94年11月14日下午3時7分41秒起，由被告己○○以000000
      0000號行動電話撥打證人卯○○使用之0000000000號行動
      電話（見調查站卷第220至222頁），在該通電話中─
      【陳】：原本掛在「悅榕案」大樓鷹架上的午○○競選帆
              布因為現在在拆鷹架而拿下，我早上有請庚○○
              先把拆下的照片收到放在工務所，等房子照完相
              片後可否再幫她把照片掛回去？我叫午○○自己
              出錢。
      【賴】：掛回去是可以啦，也不用她出錢，你看什麼時候
              可以掛我就叫人掛，但會不會影響使用執照的申
              請我不知道。
      【陳】：我想等你把照片照好時，申請使用執照時掛下去
              ，辛○○應當不敢講話啦，反正我已經跟小李（
              按：經理巳○○）說反正裡面東西也不用再改什
              麼圖了，如果差異性不大的話，外觀對得到的時
              候，錢給他嘛，看是五萬、六萬，八萬也可以，
              就塞給他，他一個星期內就簽出來，午○○議員
              的帆布掛在那辛○○應該不敢講話啦。
      【賴】：敢講就叫范議員打電話罵他一下，順便叫午○○
              催一下使用執照，你錢給辛○○以後，請午○○
              再打電話跟他講。
      【陳】：我想沒問題。
      【賴】：你跟辛○○說，雖然要申請使用執照，但現在選
              舉要到了，帆布是之前就掛的，你再讓我方便，
              讓我掛上去，跟他打個招呼，使用執照也順便趕
              快給人家下來，這樣他錢也拿到、面子也做到，
              他就非常高興。
      證明─
        站在證人卯○○係京和建設公司負責人的立場，希望
          「悅榕案」的使用執照可以儘速核發，所以請被告己○○在向被告辛○○提到「悅榕案」工地大樓上拜託
          容許掛上議員午○○的選舉帆布時口氣要客氣，送錢
          時也要順便拜託他讓使用執照儘快過。
        被告己○○自始就有「若遇到狀況就以錢打發被告辛○○」的想法，所以曾交代京和建設公司經理巳○○
          ，「悅榕案」現場的外觀只要和竣工圖對得上就好，
          其他的地方送錢就可以搞定。
    (二)94年11月14日下午3時19分11秒起，由被告己○○以00000
      00000號行動電話撥打證人巳○○使用之000000000號室內
      電話（見調查站卷第223頁），在該通電話中─
      【李】：京瑞要申請使用執照的部分，如果有什麼需要處
              理，再麻煩講一下。
      【陳】：已經在拆架了是嗎？外觀差不多就可以了，其他
              地方不用再改了，辛○○是比較好商量的；那外
              觀只要是唬弄得過去，裡面有些東西我連動都不
              要動，反正到時候紅包塞給他嘛。
      證明─被告己○○在「悅榕案」的使用執照提出申請前就
            有打算要以紅包來行賄承辦人被告辛○○，因為認
            為被告辛○○是比較好商量的。
    (三)94年12月14日中午12時26分50秒起至12時30分58秒止，由
      證人壬○○以0000000000號行動電話撥號至被告己○○使
      用之0000000000號行動電話（見偵查卷第58頁），在該
      通電話中，證人壬○○向被告己○○告知：
      自己已經先付二萬元給辛○○了，
      辛○○又說叫壬○○要含「那個」費用，
      錢我已經付出去，後續你們要快，你們要自己支付（即
        代墊款要還），
      小彭（即庚○○）說拿二萬就好，我告訴他：「也可以
        啦，但續後怎麼樣我不管哦！因為阿球不可能只二萬元
        就可以打發了。」
      足認：證人壬○○確實有付款二萬元予辛○○，並在付款
            後告知被告己○○，且要求這代墊的二萬元京瑞開
            發公司要還，並提到被告辛○○還要二萬元以外、
            其他名目的費用。
    (四)94年12月14日中午12時34分19秒起至12時35分09秒止，由
      證人壬○○以0000000000號行動電話撥號至被告己○○使
      用之0000000000號行動電話（見調查站卷第232 頁），在
      該通電話中─
      【葉】：小彭講二萬元就好啦。
      【陳】：沒關係啦，照我們講的去處理。
    (五)94年12月27日上午11時22分38秒起，由證人己○○以0000
      000000號行動電話撥打證人壬○○使用之以0000000000號
      行動電話（見偵查卷第59頁），在該通電話中─
      【陳】：我已經和辛○○講過了，你再跟辛○○講一下。
      【葉】：卯○○說已經領五萬元出來了，你們早知道要的
              ，都要我先墊。
      小結：綜合(四)、(五)之通聯內容，被告己○○與壬○○及卯
            ○○間，確實有就要給付被告辛○○「公關費」乙
            事進行討論，而被告辛○○也有對證人壬○○提出
            「悅榕案」的一些壬○○無法處理的缺失，使得證
            人壬○○向被告己○○求救。
    (六)94年12月27日上午11時57分39秒起，由被告己○○以0000
      000000號行動電話撥打證人午○○使用之0000000000號行
      動電話（見偵查卷第60至61頁），在該通電話中，被告
      己○○告訴午○○─
      我待會要和卯○○吃便飯，要跟他聊一下、social（社
        交）一下，不要讓他覺得我在股東會批他批得很嚴重，
        因為那個公關費，在我和庚○○講時他說「十萬元丟給
        他」，結果他和壬○○講時又說「五萬元、五萬元丟給
        他、愛拿不拿」，庚○○還叫我們先出錢，我跟他說公
        關費本來就已經講好為什麼要叫我們先出？
      壬○○昨天也還是先塞給辛○○，因為他（按：辛○○
        ）錢沒有拿到嘛，沒有拿到但東西一直在催，她（按：
        壬○○）就想這個夜長夢多，她（按：壬○○）就私下
        先拿五萬元給辛○○，叫他（按：辛○○）一定要把使
        用執照簽出來；
      （午○○問：那京瑞開發公司的錢拿到了嗎？）京瑞開
        發公司的錢已經出來了，早上我打給卯○○，他說錢已
        經出來了，待會我過去就順便跟他拿。
        證明─被告己○○向午○○抱怨辛○○就是要錢的人，
              但京和建設公司的證人庚○○給得不乾脆，導致
              被告辛○○一直挑毛病，並告知證人午○○，昨
              （二十六）日，證人壬○○又給被告辛○○五萬
              元了。
    (七)94年12月28日下午02時49分24秒起，由證人壬○○以0000
      000000號行動電話撥號至被告己○○使用之0000000000號
      行動電話（見偵查卷第62頁上方），在該通電話中─
      【葉】：「阿球說『悅榕案』Ａ區那個大樓怎麼不用防空
              避難室」，你跟他說明好嗎？
      【陳】：不用啊、竹東免防空避難室啊！你跟他說以前審
              建造執照就沒有就表示不用設啊，那我來跟他說
              。
      證明─被告己○○對於專門負責審查竹東地區使用執照的
            被告辛○○竟然質疑「悅榕案」沒設防空避難室，
            感到不可置信，並決定由自己出面向被告辛○○說
            明。
    (八)94年12月28日下午02時49分，由被告己○○以0000000000
      號行動電話撥打被告辛○○使用之以0000000000號行動電
      話（見偵查卷第62至63頁），在該通電話中─
      【陳】：我們竹東地區不用設防空避難室，目前新竹地區
              依法要設定的只有竹北市和新竹市，其他地區都
              不用，而且這在建築師公會審照時都有查過的。
      【黃】：竹東地區為何不用設防空避難室？那裡有講？
      【陳】：建築技術規則裡面就有規定適用範圍。
      【黃】：你不要給我漏氣哦！
      【陳】：不會不會，這是確定的。公會在審查時大家都有
              這個問題啊，它的適用範圍大家都有翻過、都查
              過了，不用設防空避難室，我們只要設地下停車
              場或者是說因結構的需要要設地下室。
      【黃】：我不管啦，如果結構有辦法做到好時，可以不做
              地下室嗎？
      【陳】：大樓只要設地下停車場或者是說因結構的需要要
              設地下室，結構技師也有說過當結果如果設計的
              可以的話，事實上地下室並不是絕對必要的。
      【黃】：好好好，我再找一下。
      證明─顯然主管竹東地區使用執照核發與否之承辦人即被
            告辛○○，竟對於相關法規顯得離譜地陌生，是有
            意或真的不知？  讓被告己○○直覺反應就是被告
            辛○○嫌錢少、在挑毛病。
    (九)94年12月28日下午3時34分42秒起至3時40分35秒止，由證
      人壬○○以0000000000號行動電話撥號至被告己○○使用
      之0000000000號行動電話（見偵查卷第64至65頁），在
      該通電話中─
      【葉】：阿球說有什麼問題？
      【陳】：我跟辛○○說法規上就說不用設防空避難室，法
              規如果規定要的話，在審照時就加了。
      【葉】：他又去調案子，這是幹什麼？你說的法規是什麼
              ？
      【陳】：法規就是技術規定的書本上就有，辛○○嫌錢少
              是不是？建照就已經審查過就不用的東西，怎麼
              在使用執照階段在講建造執照的問題，這怎麼對
              呢？你錢砸下去就對了，我早就跟小彭講，十萬
              元丟給他、三天就出來了，你看辛○○又打電話
              問東問西，其實辛○○怎麼會不知道，他在裝傻
              啦。
      【葉】：蔡玉安問我要怎麼照停車空間的相片，我說你那
              怎麼照都沒辦法，你的環境就不允許我照出東西
              ，那個缺口那麼大，落差那麼大，根本就沒辦法
              照，現場真的是亂到我都不知道該怎麼說。我有
              跟小彭（按：庚○○）講過，小彭是有點意見啦
              ，到時候叫他塞一點錢吧；
      【陳】：蔡玉安在大小聲什麼東西？現場弄得一塌糊塗啊
              。
      【葉】：我說你現場真的很亂，亂到哎真的是我不知道怎
              麼說，反正我不管了，我告訴他小彭是有一點意
              見，到時我再跟他講，叫他塞一點錢嘛。
      【陳】：不然叫小彭自己去跟他溝通。
      【葉】：對啊，小彭還說什麼「江板」怎樣他要去啦，好
              啊，那你們自己去啊。
      【陳】：最好講的時候不肯下錢，我就說一下子丟10萬元
              ，這麼多意見，你現在五萬元給他，二萬、五萬
              ，7萬丟啊丟。
      【葉】：辛○○知道建商給他五萬元，我有跟他說那二萬
              元是我給的。
      【陳】：那現在怎麼樣？
      【葉】：現在哦，說叫我回去把停車空間修飾一下，我就
              好啦，回去看一下能不能修。
      【陳】：停車空間要怎麼修？修相片還是怎樣？
      【葉】：我想回去找相片修相片，髒髒就髒髒了，我修一
              下再給辛○○應該沒問題啦。
      證明─
        被告己○○與壬○○是實際在那段時間時常至「悅榕
          案」的工地現場走動的人，由其二人的對話可知「悅
          榕案」當時的工地現場應確實非常髒亂，以該時的工
          地狀況提出申請是無法領得使用執照。
        京瑞開發公司與被告己○○早就有丟錢給被告辛○○
          的共識，只是在金額多寡上有爭執，被告己○○認為
          辛○○不斷挑一些離譜的毛病，擺明就是在要錢。
        截至此通電話為止，證人壬○○就「悅榕案」案共已
          付給被告辛○○七萬元，但被告辛○○似乎仍有意見
          ，導致證人壬○○與被告己○○二人在抱怨京瑞開發
          公司給錢給得不乾脆還質疑他們的辦事能力。
    (十)94年12月28日下午3時40分57分起至3時52分15秒，由證人
      午○○以0000000000號行動電話撥打被告己○○使用之00
      00000000號行動電話（見偵查卷第66頁），在該通電話
      中，被告己○○告訴午○○─
      使用執照的東西辛○○在抓毛病啦；
      我覺得庚○○很過份，他一直說「江板」的房子走使用
        執照就很快，我告訴他ＸＸ餅行（按：被告辛○○是否
        有向「ＸＸ餅行」之「江板」索賄乙事，係屬另案，應
        由檢察官另行依法處理）那棟房子辛○○要了三十萬，
        「江板」出手這麼大方，你京瑞那個十層的大樓還有二
        十三戶透天的才給人家五萬元，你要怎麼樣？我一開始
        就講丟個十萬元給辛○○把他的嘴巴塞住，他就不聽說
        ，意思說好像我們都沒有辦法，我就很火大地告訴他，
        你現場一片混亂你知道嗎？
      現場很亂而且照相也照不得，人家怎麼准給你？你錢那
        麼少，人家怎麼敢跟你擔責任？
      我現在真的很想去找卯○○問到底怎麼一回事，不是說
        好公關費十萬元一次給人家的嗎？像現在辛○○在挑毛
        病，庚○○又在追東西，意思好像說我們弄不下去他就
        要去找「江板」，去找啊，到時只是害公司虧幾十萬啦
        。
      證明─
        被告己○○的確之前就已經和京瑞開發公司的證人卯
          ○○、庚○○談好就「悅榕案」的使用執照要以10萬
          元行賄承辦人被告辛○○；
        「悅榕案」的現場確實髒亂到連照相都照不得，被告
          己○○心裡清楚要被告辛○○准照其實是要他擔責任
          ，所以才會覺得使用執照花十萬元的價碼差不多，京
          瑞開發公司不該想要省這筆錢。
    (十一)94年12月29日上午10時08分15秒起，由被告己○○以0000
      000000號行動電話撥打證人卯○○使用之0000000000號行
      動電話（見偵查卷第67至70頁），在該通電話中─
      【陳】：昨天辛○○說我們那個大樓怎麼沒有防空避難室
              ，開始在挑毛病，我說這個在建造執照時就已經
              審過了啊，而且我們有辦變更，等於審了二次，
              法規有明文規定，我們竹東地區不用設防空避難
              室；他說怎麼會這樣子，怎麼十幾層樓沒有防空
              避難室怎麼可以，我說建築技術規則上面有，且
              建築師公會審照時都有查過的，這是確定沒有問
              題的，他說沒問題嗎？不要給我漏氣什麼的講一
              堆，電話切掉後我太太說他又打電話到處問，他
              說己○○懂什麼東西！當初我就跟你說過，很早
              哦，你十萬元就砸下去給他，他就會閉嘴，他現
              在開始在挑毛病你知道嗎？不是問題的問題也在
              那邊抓，這是什麼意思啦！
      【賴】：就是錢不夠嘛！
      【陳】：壬○○昨天還改停車位，蔡玉安也很混蛋，工地
              那麼亂、落差那麼大，室內停車位要怎麼進去？
              辛○○就問我：「你怎麼上去？」我說：「那個
              相片做做就好嘛」，我太太回來就弄相片，弄了
              半天，而且一照又穿幫，你知道嗎？我們弄照片
              弄到九點半才回家吃晚假，一早她又把相片帶進
              去弄。
      【賴】：你太太昨天有打電話給我說辛○○在挑毛病，本
              來說要簽出去了，昨天錢給他，他還是在挑毛病
              ，可能就是錢不夠。
      【陳】：你到底給他多少錢了呢？
      【賴】：前面二萬，後來五萬，七萬啦！
      【陳】：七萬？我就講說錢丟十萬元給他，你就給我處理
              。
      【賴】：我有跟壬○○講了，我說不夠你就再給他嘛，但
              是我的意思是我們能不能確定幾時使用執照可以
              下來，但是她又沒辦法講好，如果你很明確的跟
              我講，十萬元給他、一星期使用執照就下來，那
              我就趕快給啊，我說建築師跟我講十萬元，我也
              沒有反對，我說好，五萬、十萬元差一點點，錢
              可以解決那最快最好；不知怎樣，壬○○又去問
              小彭，小彭他說哎喲，這麼多，五萬元好嗎？她
              又說她已經拿二萬元給辛○○，我就覺得這個跟
              當初講的有一點亂掉了你知道嗎？
      【陳】：那二萬元是因為你們這邊錢沒有下來，所以我太
              太就先塞二萬元給辛○○，我們也沒有十萬元可
              以準備好先墊，叫我們墊也沒道理啊，這是早就
              該準備好給辛○○的東西，所以小彭說五萬元，
              好像是五萬元就可以解決了，我們也沒有意見啊
              ，尤其她是跑照的人有什麼意見，要不然就一次
              跟辛○○講好，我這十萬元給你。
      【賴】：今天五萬元、十萬元、十五萬元都不是重點，一
              次說好，大家講好，我錢給你，你什麼時候使用
              執照給我下來，不要說二萬元丟去，不行，五萬
              元又不行。
      【陳】：你不要搞錯哦，那二萬元是因為辛○○來看現場
              你什麼都沒給他，你知道嗎，辛○○從沒有空手
              來空手走的啦，所以我們就先二萬元塞給他，說
              這二萬元先給你一下，後面錢再補給你；你說的
              五萬元還是簽了多少天才在你桌上？這東西不能
              怪我們跑照的人你知道嗎？你看辛○○幾時要來
              看現場，錢準備好，十萬元拿給他，並說「阿球
              ，你一星期可以簽給我嗎？你幫我處理一下」這
              樣比較好講，結果那天他來，空空的什麼都沒有
              ，我們只好臨時塞給人二萬元當做車馬費，說後
              面的再補給他，要補時，小彭又說五萬元就好，
              你都已經說五萬元了我們怎麼跟你要十萬元？
      【賴】：當然出錢的人他也希望不要那麼多也好、能夠這
              樣就好。
      【陳】：你自己看嘛，「廣冠」（音譯）那幾戶還是透天
              連棟，沒有大樓那麼複雜，也是搞掉差不多快五
              萬元給辛○○。
      【賴】：我今天講的是跟發照的這個人掌握度怎樣，可以
              講好多少錢一次給你這樣子嗎？我也很討厭這樣
              ，可不可以講好多少就這樣？今天你如果有辦法
              掌握這個人，你說十萬元，已經先給他五萬元了
              ，我再領五萬元過去你下午就給他啊，只是他還
              會不會囉嗦？會不會五萬元給他，他又在車位、
              防空系統什麼的再來一次？如果是錢可以處理的
              那就下午錢拿去弄一弄就好了嘛。
      【陳】：反過來講，你現場太亂了，是個很大問題，如果
              現場讓人家可次交差得過去，你後面紅包不要那
              麼大人家還願意接受，你知道嗎，這都是相輔相
              成的啦。
      【賴】：你說這個是正確啦，現場很亂；聽起來就是錢，
              該給他的就趕快下，講好就好。
      證明─
        被告己○○的確之前就已經和京瑞開發公司的證人卯
          ○○、庚○○談好就「悅榕案」的使用執照要以十萬
          元行賄承辦人被告辛○○，但後來證人壬○○認為京
          瑞開發公司遲遲沒拿錢出來又不願意墊太多所以先給
          被告辛○○二萬元，以致衍生被告辛○○一直挑毛病
          的問題；
        「悅榕案」的現場確實髒亂到連照相都無法照，被告
          己○○心裡清楚要被告辛○○准照其實是要他擔責任
          ，所以才會覺得使用執照花十萬元的價碼差不多，而
          證人卯○○也承認「悅榕案」的現場確實髒亂，並清
          楚表達，只要被告己○○方面能掌握住被告辛○○，
          跟他講好給多少錢就發使用執照的話，錢就直接給，
          不再囉嗦。
    (十二)95年1月24日上午9時33分33秒起，由東聯營造之蔡玉安以
      00-0000000號室內電話撥打證人壬○○使用之0000000000
      號行動電話（見偵查卷第72至73頁），在該通電話中─
      【蔡】：原本跑照有跑照的費用，這次製作合成照片多出
              來的成本費用東聯營造已經和京和建設公司討論
              過了，當然還是要付給你，但是未○○索價一張
              合成照片三千元（按：三千元係壬○○私下開給
              蔡玉安之價格）太貴了，你去向他殺價，你就說
              「東聯營造只打算共給付你五萬元弄照片」，應
              該就可以順利殺價；
      【葉】：好啦，我會跟未○○殺價，那你這部分要另外開
              一張支票，到時我會告訴他說「相片的錢業主只
              肯給五萬元，我把業主給我的錢直接給你」。
      證明─京瑞開發公司、東聯營造及己○○建築師事務所三
            方面都很清楚「悅榕案」是以合成照片來做為申請
            送審時的竣工照片，而照片的費用屬於成本費用，
            由京瑞開發公司與東聯營造部分來負責。
    (十三)95年1月27日上午10時2分29秒起至40分32秒止，由證人壬○○以0000000000號行動電話撥號至00-0000000號之己○○建築師事務所電話予魏淑芬（見偵查卷第74頁、偵查
      卷第206至207頁），證明：壬○○與魏淑芬在電話中討
      論要如何把京和建設公司委託未○○製作的照片費用四萬
      八千元付款予未○○。
    (十四)95年01月27日上午10時5分27分起至6分23秒止，由證人壬○○以0000000000號行動電話撥號予證人未○○使用之00
      00000000號行動電話（見偵查卷第148頁、偵查卷第2
      07頁），證明：壬○○告訴未○○將付款四萬八千元之京
      和建設公司照片款，但會以五萬元的支票溢付。
  、
    (一)京瑞開發公司之付款簽收簿影本一份（卯○○被搜索時所
      扣得之扣押物編號02），其中在94年12月29日有一項記載
      （附於調查站卷第150頁、第二筆）：
      「貴寶號」：壬○○；
      「摘要」  ：跑照交際費；
      「現金」  ：五萬元；
      「票號」  ：WA0000000 號、到期日為94年12月25日、
      「收款人」：註記有『共10萬元』，且由被告壬○○親
    (二)京瑞開發公司之支出金額及期票登記簿影本一份（卯○○
      被搜索時所扣得之扣押物編號11），其中在94年12月25日
      有記載：「壬○○、WA0000000、50000」（附於調查站卷
      第159頁、第三筆）。
    證明：京瑞開發公司確實有以跑照交際、公關之名目，撥款
          10萬元予被告壬○○，一半付現金、一半則開支票。
  、新竹縣政府95府使字第0001號使用執照案卷卷宗一本、內
      附之使用審查表一張、九十四年十二月二十八日發文之府
      工建字第0940139757號函稿及新竹縣政府所核發之（95）
      府使字第 00001號使用執照一紙，證明：被告辛○○明知
      「悅榕案」的建築工地未按圖施工，依現狀應無法取得使
      用執照，竟於收受被告壬○○代表京和建設公司、己○○
      、壬○○與蔡玉安等人所交付共七萬元的賄賂後，違法予
      以核簽「本案經核尚符規定，准予發照」，並據以核發「
      悅榕案」使用執照。
（二）被告辛○○在九十四年十二月三十日核發「悅榕案」使用
      執照，確實是做了違背其職務之行為─
  １、按，
    (1)公務員職務上之行為，係指在其職權範圍內所應執行或得
      執行，而不違背其職責義務者而言，如公務員就其職務上
      應為之事項，故意消極不作為或積極以不正當方法為之，
      以及對於職務上不應為之事項故意積極為之，則均屬於違
      背職務之行為（最高法院93年台上字第1353號判決意旨參
      照）。
    (2)收受賄賂罪，以他人有行求賄賂之事實為前提，故他人所
      交付之不法報酬必須與公務員之職務行為或違背職務行為
      具有一定之對價關係，即須有以賄賂或不正利益以買通公
      務員，使對於職務上行為或違背職務之行為踐履賄求對象
      之特定行為。又，刑法上所稱職務上之行為，係指公務員
      在其職務範圍內所為或得為之事務，【非限定於其所得決
      行之事務】，只要係其參與辦理之事務，即屬之（最高法
      院95年度台上字第4738號判決意旨可參）。
  ２、就民眾申請核發建築物之使用執照是被告辛○○職務上之
      行為，而被告辛○○准予核發「悅榕案」的使用執照顯係
      昧於事實、違反規定所為，此項核發行為即屬於違背職務
      之行為，有下列證據為證─
    (一)被告辛○○係新竹縣政府工務局建管課技士，依新竹縣政
      府分層負責明細表之內容觀之，就建築管理項目內，所有
      使用執照申請案只要分配給被告辛○○承辦，除了免由建
      築師設計或二層以下及其總樓地板面積在二百平方公尺以
      下非供公眾使用建築物係由被告辛○○負責核定外，其餘
      均係由其擬辦（詳見事實欄【一（一）】所述），故所有
      分配給被告辛○○承辦之使用執照申請案其實都是被告辛○○職務上之工作，准許與駁回均係其職務上應為之行為
      ，此情除經被告辛○○的主管即另被告乙○○、丑○○二
      人分別於本院訊問時一一供述在卷外，復有新竹縣政府分
      層負責明細表在卷可憑。
    (二)(1)就使用執照申請案件，承辦人其實就全案申請卷宗內之
        資料，只須按照新竹縣政府工務局依據建築法第七十條
        第一項、新竹縣建築管理自治條例第十四條、第二十七
        條第一項、第二十八條及新竹縣政府之房屋使用執照申
        請作業程序之規定所製作之「使用執照審查表，Ｃ12-1
        」之表格（詳見本院95府使字第1 號使用執照卷影本第
        22頁）逐項審查：該檢附的是否已檢附齊全，所謂「齊
        全」，自應檢視作業程序所規定須提供之建築物正面、
        背面、側面、空地、屋突、扶手、防火間隔、私設道路
        、排水溝、迴轉道等是否都已備妥，過程中自然會、也
        必須確認照片的內容，再佐以自己實際赴現場勘查結果
        審核是否符合表定的內容，除了在供公眾使用之建築物
        依建築法第七十二條申請時有另外要求主管建築機關應
        會同消防主管機關檢查其消防設備，合格後方得發給使
        用執照之特別規定外，承辦人即可立即予以准、駁。
      (2)被告辛○○明知「悅榕案」的工地現場有如【事實欄二
        】所載之諸多缺失之情形下，竟仍在該份Ｃ12-1之表格
        上、「審查項目」欄內之「2.竣工相片是否齊全」、「
        5.建築物竣工勘驗是否合格」、「9.基地環境是否整理
        完竣」等項目之審查結果欄內均圈註「Ｏ」，表示通過
        審查，最後並於「綜合審查意見」欄內批註：【擬：本
        案經核尚符規定，准予發照。】，顯係違背職務之行為
        。
（三）另，就合成照片部分之所以採證人壬○○之證詞而認公訴
      人認定的時間有誤之理由：
  １、民眾就建築物之使用執照提出申請時，建管課內部必需依
      規定在卷宗內裝附的審查表（Ｃ12-1）內，原本就有列「
      竣工相片是否齊全」的審查項目欄位（即審查項目第２點
      ），可見竣工相片是提出申請時的必備要件；證人壬○○
      既然已經知道「悅榕案」的工地現場未達到請領使用執照
      時的應有狀態，自當不會以先提出實際照片、事後復花錢
      製作合成照片、再找機會將申請卷宗內的資料替換的方式
      申請使用執照，因為此種作法不但不符合經濟效益、浪費
      成本（即需準備二種版本、各三套的照片供檢查）且尚須
      負擔承辦人萬一不讓證人壬○○更換照片而把申請案直接
      退件的風險，此情亦據被告己○○於本院審理時供承無誤
      （見本院卷第31頁背面）。
  ２、證人庚○○在本院行認罪協商時亦供述（見本院卷第33
      頁反面至34頁）：過去與己○○建築師事務所合作的其他
      案子中，在準備申請使用執照時，因為建築師要畫竣工圖
      ，所以己○○都會告訴建商有那裡要改善、在工地現場要
      作那些配合的動作（因為工地多多少少都會因為客變而有
      要留作二次施工之與設計圖不完全相符之處），例如：封
      窗戶等，這並非是建築師的設計有瑕疪，而是因為「悅榕
      案」中有很多客戶都要求要增開窗戶，「悅榕案」要申請
      使用執照前，己○○並未照往例要建商作配合動作就直接
      對我們提出送錢的提案，還說送錢的目的是要讓承辦人「
      睜一隻眼、閉一隻眼」，儘快拿到使用執照等語，被告己○○亦對此部分坦承在卷（見本院卷第31頁背面）。
  ３、綜合上情，被告壬○○在一開始要送申請文件時，早就已
      經準備好「悅榕案」工地現場的竣工合成照片以供檢查，
      故合成照片的製作時間應非公訴人所說的九十四年十二月
      二十八日或當天以後，而應該是在九十四年十一月三十日
      之前（九十四年十一月三十日為提出申請日）的送申請文
      件前就已製作完成。
（四）綜上所述，此部分之事證已臻明確，被告己○○與卯○○
      、庚○○、壬○○、蔡玉安等人共同交付被告辛○○賄賂
      七萬元，而由被告辛○○為違背職務行為核發「悅榕案」
      使用執照之犯行堪以認定，應予依法論科。
二、論罪與科刑之審酌
（一）新舊法比較：
  １、刑法及刑法施行法部分條文於九十四年二月二日公布修正
      ，於九十五年七月一日生效實施。其中修正前刑法第二條
      第一項規定：「行為後法律有變更者，適用裁判時之法律
      ，但裁判前之法律有利於行為人者，適用最有利於行為人
      之法律」，係採從新從輕主義；而修正後刑法第二條第一
      項則規定：「行為後法律有變更者，適用行為時之法律，
      但行為後之法律有利於行為人者，適用最有利於行為人之
      法律」，則採從舊從輕主義。刑法第二條第一項之規定，
      係規範行為後法律變更所生新舊法律比較適用之準據法。
      所謂行為後法律有變更者，包括構成要件之變更而有擴張
      或限縮，或法定刑度之變更。行為後法律有無變更，端視
      所適用處罰之成罪或科刑條件之實質內容，修正前後法律
      所定要件有無不同而斷。新舊法條文之內容有所修正，除
      其修正係無關乎要件內容之不同或處罰之輕重，而僅為文
      字、文義之修正或原有實務見解、法理之明文化，或僅條
      次之移列等無關有利或不利於行為人，非屬該條所指之法
      律有變更者，可毋庸依該規定為新舊法之比較，而應依一
      般法律適用原則，適用裁判時法（最高法院九十五年十一
      月七日、九十五年度第二十一次刑事庭會議決議參照）外
      ，即應適用刑法第二條第一項之規定，為「從舊從輕」之
      比較。而比較時，應就罪刑有關之事項，如共犯、未遂犯
      、想像競合犯、牽連犯、連續犯、結合犯，以及累犯加重
      、自首減輕及其他法定加減原因（如身分加減）與加減例
      等一切情形，綜合全部罪刑之結果而為比較，予以整體適
      用，不能割裂而分別適用有利益之條文。本件被告己○○
      行賄後，被告辛○○為犯罪行為之完成時間係在九十四年
      十二月三十日，自有依上開規定比較新舊法之必要。
  ２、共同正犯─按刑法第二十八條：「二人以上共同實施犯罪
      之行為者，皆為正犯。」之規定，業經九十四年二月二日
      總統令修正公布為：「二人以上共同實行犯罪之行為者，
      皆為正犯。」，並於九十五年七月一日施行。不論依上揭
      修正前之刑法第二十八條，或上揭修正後之刑法第二十八
      條之規定，被告與卯○○、庚○○、壬○○、蔡玉安等人
      間，就行賄被告辛○○以求「悅榕案」使用執照之順利核
      發行為，事先有共同之犯意聯絡、嗣後有共同之行為分擔
      ，均成立共同正犯，對被告本身而言並無有利或不利之情
      形，自不生新舊法比較之問題，應逕依行為時之修正前之
      刑法第二十八條規定，論以共同正犯。
  ３、關於褫奪公權─
      貪污治罪條例第十七條規定：「犯本條例之罪，宣告有期
      徒刑以上之刑者，並宣告褫奪公權」。則就犯貪污治罪條
      例之罪，是否應褫奪公權，自應依上開特別規定，不再適
      用刑法第三十七條第二項之規定褫奪公權，惟依刑法第十
      一條規定適用刑法總則褫奪公權之期間時，因修正前後刑
      法第三十七條第二項均規定褫奪公權為一年以上十年以下
      ，亦即適用修正前後之規定並無不同，故亦不生比較適用
      之問題。
  ４、本院經綜合上述全部比較新舊法之結果，認均以適用行為
      時法律最有利於行為人，爰全部依行為時之法律論處之。
（二）論罪：
  １、罪名─
      被告辛○○係刑法第十條第二項第一款所指之公務員，已
      經本院於九十七年十二月十六日宣示之判決中認定綦詳，
      核被告己○○之所為，係犯貪污治罪條例第十一條第一項
      之對於第二條之人員，關於違背職務之行為，交付賄賂罪
      。
  ２、共同正犯─
      被告己○○與卯○○、庚○○、壬○○及蔡玉安間就上開
      犯行，有犯意之聯絡及行為之分擔，均為共同正犯。
  ３、接續犯─
      被告己○○二次共同交付賄賂之行為，因係以接續給付之
      意思（因共同正犯中壬○○與己○○都認為要一次直接給
      付十萬元，但因卯○○、庚○○就金額上認為不需給那麼
      多，第一次給付後，辛○○認為太少，被告壬○○才追加
      ），於密接之時間、地點，以相同方法分別犯同一之罪，
      為接續犯，仍屬實質上一違背職務之行為交付賄賂罪，公
      訴人就此部分均認定係以一行為觸犯數罪名之連續犯，尚
      有未洽，應予更正。
（三）減輕部分─
      被告己○○犯本罪後，在偵查中及本院審判中均自白犯罪
      ，有歷次之偵訊筆錄及本院審理筆錄等在卷可憑，應依貪
      污治罪條例第十一條第四項後段之規定減輕其刑。
三、量刑：
（一）爰審酌被告己○○身為建築師，在自己所投資的京和建設
      公司興建建築物之建案中，因未按圖施工，眼見無法順利
      取得使用執照，只為順利交屋，竟萌生行賄承辦公務員之
      犯意，又適巧遇到貪婪的公務員而使其收受賄賂進而為預
      期中核發使用執照之違背職務行為，嚴重危害使用該建築
      物者之生命及財產安全，惟考量被告於被查獲後，自偵查
      起至本院審理時，始終坦白犯行，以致本院得以認定違法
      公務員之犯行，認其犯罪後之態度良好，應已知所悔悟等
      一切情狀，量處如主文所示之刑，並依貪污治罪條例第十
      七條、修正前刑法第三十七條第二項之規定宣告褫奪公權
      之年限。
（二）符合中華民國九十六年罪犯減刑條例之規定減刑：
      被告己○○與共犯即被告卯○○、庚○○、壬○○、蔡玉
      安等人最後行賄被告辛○○之時間係在九十四年十二月二
      十八日前之某日，而被告辛○○係在九十四年十二月三十
      日犯上開違背職務之行為收受賄賂犯行，被告己○○所犯
      合於中華民國九十六年罪犯減刑條例第二條所定之減刑條
      件（犯罪時間在九十六年四月二十四日以前），且非該減
      刑條例第三條所列舉之罪名，自應依同條例第二條第一項
      第三款之規定減其宣告刑二分之一。
（三）緩刑宣告：
      按被告己○○於行為後，刑法關於緩刑之規定雖亦有所修
      正。惟按，緩刑之宣告，乃係依裁判時之情狀考量，故緩
      刑之宣告，自應逕適用裁判時之法律，而無須比較新、舊
      法。易言之，犯罪行為雖在刑法修正施行前，然刑法修正
      施行後，緩刑之宣告，仍應逕適用修正施行後刑法之規定
      （最高法院九十五年度第八次刑事庭會議決議參照），且
      適用結果，縱因而與上開罪刑整體適用之法律不同，亦無
      割裂適用法律之問題。經查，被告己○○前未曾因故意犯
      罪受有期徒刑以上刑之宣告，此有臺灣高等法院被告前案
      紀錄表及刑案資料查註紀錄表一份在卷可查，被告己○○
      因一時失慮致罹刑章，事後均已坦承犯行，深具悔意，且
      經此偵審程序及科刑教訓，應當知所警惕，諒無再犯之虞
      ，本院因認被告己○○前開所受宣告之刑，以暫不執行為
      適當，爰併予宣告緩刑二年，以啟自新。
三、不另為無罪諭知部分：
（一）公訴意旨略以：
  １、京和建設公司就「榮耀世紀」所申請之上開籌設許可核准
      函核發後，京和建設公司委由被告己○○於九十四年十一
      月一日向新竹縣政府申請建造執照，由新竹縣政府工務局
      建管課受理，惟該建造執照申請案並未依工商課原核定之
      京和建設公司設置一般商業設施計畫書設計，自行將其中
      二十一戶之一樓原核准設置辦公室用途之空間，變更為停
      車空間，且分別變更本案原申請非工業使用設施之總樓地
      板面積、一般辦公室（G2）使用面積及美容美髮服務業（
      G3）使用面積，由原核准分別面積5,110.45平方公尺、4,
      642.4平方公尺及468.05平方公尺，分別變更為4,581.4平
      方公尺、4,154.09平方公尺及427.31平方公尺。按都市計
      畫法臺灣省施行細則第十八條第三項規定：乙種工業區為
      一般商業設施之使用，應經縣（市）政府審查核准後，始
      得建築；增建及變更使用時，亦同。一般商業設施之申請
      ，縣（市）政府於辦理審查時，得依據地方實際情況，對
      於各目之使用細目、使用面積、使用條件及有關管理維護
      事項作必要之規定。又按新竹縣都市計畫甲、乙種工業區
      申請設置公共服務設施及公用事業設施暨一般商業設施總
      量管製作業要點之附表一「都市計畫臺灣省施行細則第十
      八條第二項第三款（公共服務設施及公用事業設施）、四
      款（一般商業設施）目的事業主管機關對照表」規定：一
      般商業設施之主管機關係建設局。再按同上總量管製作業
      要點之附表三「新竹縣都市計畫甲、乙種工業區土地設置
      一般商業設施申請案件核准條件表」規定，一般商業設施
      之一般服務業之使用條件：依各目的事業主管機關有關規
      定。故本件於申請建造執照時，變更原新竹縣政府（建設
      局工商課）所核准之籌設一般商業設施之一般服務業使用
      條件規定，應先向新竹縣政府（建設局工商課）申請變更
      原籌設許可使用條件規定，待新竹縣政府（建設局工商課
      ）核准後，方可建築。被告己○○不顧上開法令規定，在
      未向新竹縣政府（建設局工商課）申請並取得變更原籌設
      許可使用條件規定下，竟持前述與原籌設許可使用條件規
      定不符之圖說文件，向新竹縣政府（工務局建築管理課）
      申請建造執照。被告己○○明知其申請建造執照之圖說文
      件與原籌設許可使用條件規定不符，恐無法取得建造執照
      ，即意圖以行賄之方式，期能順利取得建造執照，於九十
      四年十一月一日白天送件申請時，在新竹縣政府建管課辦
      公室外一樓大廳，以將內裝有現金一萬元之信封夾在卷宗
      內之方式，行賄承辦人建管課技士即另被告辛○○，以求
      被告辛○○於審查時，能順利簽辦陳核，被告辛○○於收
      受上開賄款後，乃於九十四年十一月三日以新竹縣政府簽
      稿會核單，簽會工務局都市計畫課及建設局工商課等單位
      ，遭工商課承辦人黃建堉於九十四年十一月八日在簽稿會
      核單之會核意見中以：「本案內附建築物概要表、起造人
      名冊、平面圖說、D1,D2,D3標示用途與本府核准位置尺寸
      不符，請改正；本府94年10月25日府建商字第0940142207
      號函核准非工業使用設施樓地板面積為5,110.45平方公尺
      ，本案申請總樓地板面積4,581.4平方公尺與上揭不同」
      為由，要求改正（此部分經公訴人以補充理由書六更正原
      起訴書之內容）。
  ２、新竹縣政府工商課承辦人黃建堉就被告辛○○於九十四年
      十一月十一日再度簽會之京和建設公司「榮耀世紀」申請
      建造執照案，仍於九十四年十一月十一日新竹縣政府簽稿
      會核單之會核意見中以：「更正後平面圖說A1標示尺寸與
      原申請案件不符，仍須加請改正。本案申請樓地板面積與
      本府94年10月25日府建商字第0940142207號函核准非工業
      使用設施樓地板面積不同，是否可行符合規定，請洽詢貴
      局都計課」，要求改正。被告己○○即於九十四年十一月
      十五日上午再赴新竹縣政府工務局建管課辦公室與辛○○
      會面，被告辛○○當場質問被告己○○為何不與原計畫書
      內容相同即可核發，被告己○○為免又遭退案，請託被告
      辛○○簽擬逐級陳由建管課課長即被告丑○○審核，再由
      工務局局長即被告乙○○核定。被告辛○○因連續收受被
      告己○○賄款，明知本件係在新竹縣乙種工業區設置一般
      商業設施之一般服務業，依前述法令規定，其使用條件須
      依目的事業主管機關建設局（工商課）之有關規定辦理，
      竟枉顧前開新竹縣政府（建設局工商課）九十四年十月二
      十五日府建商字第0940142207號函核准設置為一般服務業
      之使用條件規定，及建設局工商課承辦人黃建堉在前述新
      竹縣政府簽稿會核單之會核意見中要求改正之意見，卻未
      予以退件，請其改正，而依己○○之意思簽擬：「一、本
      案總樓地板面積並未超過本府建設局（工商課）所核定之
      面積，僅建築物尺寸及配置編號與核定計畫編號稍有異動
      不符，准予先行發照」及「二、或一併修正與原訂計畫相
      符後，再行發照，請核示」，以兩案併陳方式簽擬處理意
      見，並於同日陳由建管課課長丑○○審核。被告己○○於
      當日即親赴丑○○辦公室向丑○○請託，希望丑○○能簽
      准予先行發照，嗣後再變更修正，丑○○亦予應允，乃依
      己○○請託而簽擬：「擬如擬辦一呈核」，亦即擬同意先
      行發照，並續將該建造執照申請案陳送局長乙○○核定。
      乙○○於當日審核時，原認為計畫書內容並未註明停車空
      間，依照工商課之意見，應先修正停車空間，而要求己○○修正計畫書完畢後才准予發照，乃簽註：「擬如擬，先
      行發照，但於開工前需工業主管機關同意變更計畫之文件
      」等字句，擬續陳送縣長子○○裁示。被告己○○為求乙○○同意發照，當日親赴乙○○之辦公室向乙○○請託，
      並表示：「縣長那邊我們有交付一百萬元拜託過了」等語
      ，乙○○遂予應允，而將原簽註陳核之文字以立可白塗去
      ，改由其代為決行，批示：「如鄭課長擬，但開工前需取
      得工業主管機關變更計畫之同意函，始得開工」，而予同
      意先行違法核發新竹縣政府九十四年十一月十五日（ 094
      ）工建字第01320 號建造執照。另被告辛○○明知本件建
      造執照申請案不符前述都市計畫之指導及特別規定，卻在
      本件建造執照申請案之建造執照及雜項執照規定項目審查
      表之審查項目20. 區域計畫及都市計畫之指導或特別規定
      欄位，圈註審查結果符合規定，並在同一審查表之綜合查
      核及審查意見欄位，填寫：「擬：本案經核尚符規定，准
      予發照」等與事實不符之審查結果及意見，並陳由丑○○
      代為決行准予發照。嗣被告己○○以九十四年十二月二日
      （94）陳建字第080846號函送本案申請設置一般商業設施
      變更計劃書予新竹縣政府，該變更計劃書除將其中二十一
      戶之一樓，由原核准設置辦公室用途之空間變更為停車空
      間外，且分別變更本案原申請非工業使用設施之總樓地板
      面積、非工業使用設施之使用土地面積、一般辦公室（G2
      ）使用面積及美容美髮服務業（G3）使用面積，由原核准
      面積分別為5,110.45平方公尺、2,43 3.55平方公尺、4,6
      42.40平方公尺及468.05平方公尺，變更為4,581.4平方公
      尺、2,181.62平方公尺、4,140.48平方公尺、440.92平方
      公尺，惟新竹縣政府（建設局工商課）以九十五年二月九
      日府建商字第0950024816號函覆，不同意上開申請變更籌
      設許可案（原起訴書已被補充理由書六更正）。因認被告
      己○○涉犯貪污治罪條例第十一條第一項之對於公務員違
      背職務上之行為交付賄賂罪嫌等語。
（二）按，犯罪事實應依證據認定之，無證據不得認定犯罪事實
      ；又不能證明被告犯罪者，應諭知無罪之判決，刑事訴訟
      法第一百五十四條第二項、第三百零一條第一項分別定有
      明文。又事實之認定，應憑證據，如未能發現相當證據，
      或證據不足以證明，自不能以推測或擬制之方法，為裁判
      基礎；且認定不利於被告之事實須依積極證據，苟積極證
      據不足為不利於被告事實之認定時，即應為有利於被告之
      認定；另認定犯罪事實所憑之證據，雖不以直接證據為限
      ，間接證據亦包括在內，然而無論直接證據或間接證據，
      其為訴訟上之證明，須達於通常一般之人均不致有所懷疑
      ，而得確信其為真實之程度者，始得據為有罪之認定，倘
      其證明尚未達到此一程度，而有合理之懷疑存在，無從使
      事實審法院得為有罪之確信時，根據「罪證有疑，利於被
      告」之證據法則，即不得遽為不利被告之認定，應由法院
      為諭知被告無罪之判決（最高法院40年臺上字第86號、30
      年上字第816 號、76年臺上字第4986號判例意旨參照）。
      次按，檢察官對於起訴之犯罪事實，倘其所提出之證據，
      不足為被告有罪之積極證明，或其指出之證明方法，無從
      說服法院以形成被告有罪之心證，基於無罪推定之原則，
      自應為被告無罪判決之諭知（最高法院92年度臺上字第12
      8號判例意旨參照）。
（三）公訴人認定被告己○○涉犯上開罪嫌，無非以下列證據為
      其論據：
  １、起訴書證據編號一：
      被告卯○○、庚○○、己○○、壬○○等人之自白及不利
      於被告子○○、乙○○、辰○○、丑○○、辛○○、丁○○、戊○○、丙○○、甲○○、癸○○、寅○○等人之證
      詞。
  ２、起訴書證據編號三：
      被告乙○○之供述。
  ３、起訴書證據編號八：
      (一)證人即新竹縣政府建設局局長鄒日誠之證詞。
      (二)新竹縣政府九十五年二月九日府建商字第0950024816號
        函。
      (三)被告己○○與證人鄒日誠之通訊監察內容（94年12月30
        日10時58分11秒起至11時2分12秒止）。
      (四)京和建設公司「榮耀世紀」案申請設計一般商業設施（
        一般服務業所使用）變更計畫書。
  ４、起訴書證據編號九：
      證人即新竹縣政府工商課課員黃建堉之證詞。
  ５、起訴書證據編號十二：
      (一)證人即新竹縣政府工務局建管課約僱人員申○○之證詞
        。
      (二)京和建設公司建築工程開工申報書、建築工程勘驗申報
        書。
  ６、起訴書證據編號十三：
      被告己○○與證人午○○之通訊監察內容（94年11月01日
      10時14分37秒起至10時18分54秒止及94年11月29日）。
  ７、起訴書證據編號十四：
      被告己○○與被告辛○○之通訊監察內容（94年11月10日
      16時10分32秒起至16時12分39秒止）。
  ８、起訴書證據編號十七：
      被告己○○與被告壬○○、辛○○之通訊監察內容（94年
      11月15日10時19分22秒）。
  ９、起訴書證據編號十八：
      被告己○○與被告辛○○之通訊監察內容（94年11月15日
      15時9分50秒）。
  １０、起訴書證據編號十九：
      被告己○○與證人即京和建設公司經理巳○○之通訊監察
      內容（94年11月15日15時40分3 秒）及被告乙○○於九十
      四年十一月十五日在新竹縣政府工務局改由其代為決行之
      簽。
  、起訴書證據編號二十六：
      (一)新竹縣政府建設局工商課就京和建設公司「榮耀世紀」
        申請建造執照案之簽稿會核單二紙。
      (二)新竹縣政府於九十四年十一月十五日就京和建設公司「
        榮耀世紀」申請建造執照案之簽一紙。
      (三)違法核發之新竹縣政府（094）工建字第01320號建造執
        照一紙（其上載明地上一層之用途為店鋪及停車空間，
        二至四層之用途為店鋪及辦公室）。
      (四)新竹縣政府九十四年十月二十五日府建商字第09401422
        07號函。
      (五)京和建設公司申請建造執照案卷宗。
  、起訴書證據編號二十七：
      (一)京和建設公司九十四年八月十三日第八次股東常會報告
        事項（三）。
      (二)京和建設公司九十四年十二月二十二日第九次股東常會
        附件（三）。
  、起訴書證據編號三十：
      (一)違法核發之新竹縣政府（095）府使字第00001號使用執
        照一紙。
      (二)新竹縣政府九十四年十二月二十八日府工建字第094013
        9757號函。
（四）本院之判斷：
  １、貪污治罪條例第十一條第一項係規定：「對於第二條人員
      ，關於違背職務之行為，行求、期約或交付賄賂或其他不
      正利益者，處一年以上七年以下有期徒刑，得併科新臺幣
      三百萬元以下罰金。」是以，本罪成立之要件務須行為人
      所交付賄賂對象之公務員，在收受賄賂後，有為違背職務
      之行為，即該公務員之行為構成同條例第四條第一項第五
      款之對於違背職務之行為收受賄賂罪，該行賄之行為人始
      有以本罪論處之餘地；若該公務員收受賂賂後，雖有為對
      價關係之行為，但尚未為違背職務之行為，則該公務員應
      以同條例第五條第一項第三款之對於職務上之行為收受賄
      賂罪處斷，而交付賄賂之行為人即不成罪，此亦為本案中
      ，公訴人以撤回書撤回被告卯○○、庚○○及寅○○三人
      行賄被告子○○收受一百萬元之理由（詳見撤回書、補充
      理由書及本院就本案於九十七年十二月十六日宣示之被告
      子○○、甲○○、辛○○等十人部分判決理由）。
  ２、經查，被告辛○○收受被告己○○為「榮耀世紀」所交付
      共一萬五千元之賄款行為已經本院認定屬實（認定之理由
      詳見本院就本案於九十七年十二月十六日宣示之上開判決
      ），惟本院認定被告辛○○此部分之行為尚未達於為違背
      職務之行為，而論以貪污治罪條例第五條第一項第三款之
      對於職務上之行為收受賄賂罪，從而行賄者之被告己○○
      ，此部分之行為即與同條例第十一條第一項之構成要件規
      定不符，自不該當於該罪，公訴人不察而遽認被告己○○
      此部分涉犯對於公務員關於違背職務之行為交付賄賂罪，
      尚屬不能證明，本院原應對被告己○○此部分為無罪判決
      之諭知，惟因公訴意旨認此部分與前開被告己○○有罪（
      「悅榕案」）部分有連續犯之裁判上一罪關係，爰不另為
      無罪之諭知，附此敘明。
四、適用之法條：
（一）刑事訴訟法第二百九十九條第一項前段。
（二）貪污治罪條例第十一條第一項、第四項後段、第十七條。
（三）刑法第二條第一項前段、第十一條、第七十四條第一項第
      一款；修正前第二十八條、第三十七條第二項、第三項。
（四）中華民國九十六年罪犯減刑條例第二條第一項第三款、第
      三條第一項第一款但書、第七條。
本案經檢察官黃秋婷到庭執行職務。
中    華    民    國    97    年    12    月    31    日
              刑事第六庭  審判長法  官  遲中慧
                                法  官  魏瑞紅
                                法  官  黃美盈
以上正本證明與原本無異。
如不服本判決應於收受本判決後10日內向本院提出上訴書狀，上
訴書狀應敘述具體理由。上訴書狀未敘述上訴理由者，應於上訴
期間屆滿後20日內補提理由書狀於本院 (均須按他造當事人之人
數附繕本 )「切勿逕送上級法院」。
中    華    民    國    97    年    12    月    31    日
                                書記官  柯雅菱
附錄本案論罪科刑法條全文：
貪污治罪條例第十一條
I  對於第二條人員，關於違背職務之行為，行求、期約或交付
    賄賂或其他不正利益者，處一年以上七年以下有期徒刑，得
    併科新臺幣三百萬元以下罰金。
II  對於外國、大陸地區、香港或澳門之公務員，就跨區貿易、
    投資或其他商業活動有關事項，為前項行為者，處五年以下
    有期徒刑或科新臺幣一百萬元以下罰金。
III  不具第二條人員之身分而犯前二項之罪者，亦同。
Ⅳ  犯前三項之罪而自首者，免除其刑；在偵查或審判中自白者
    ，減輕或免除其刑。
Ⅴ  在中華民國領域外犯第一項、第二項之罪者，不問犯罪地之
    法律有無處罰規定，均依本條例處罰。


司法院資訊處製作；財團法人民間司法改革基金會備份。
